臺灣高雄地方法院刑事判決　　　　　　95年度簡上字第1297號
公　訴　人　臺灣高雄地方法院檢察署檢察官
上　訴　人
即　被　告　乙○○原名張嘉銘.
上列上訴人因違反動產擔保交易法案件，不服本院高雄簡易庭民
國95年8 月29日95年度簡字第5192號第一審判決（聲請簡易判決
處刑案號：95年度偵字第20168 號）提起上訴，本院判決如下：
    主  文
原判決撤銷。
乙○○動產擔保交易之債務人，意圖不法之利益，將標的物遷移
，致生損害於債權人，累犯，處拘役參拾日，如易科罰金，以銀
元參佰元即新臺幣玖佰元折算壹日。
    事  實
一、乙○○（原名張嘉銘）前因詐欺案件，經本院以93年度簡字
    第3730號判決，判處有期徒刑5 月確定，於民國93年10月27
    日易科罰金執行完畢。
二、乙○○於93年5 月13日，以分期付款買賣方式，向鄭龍順購
    買車牌號碼7G-8253 號自用小客車，雙方約定總價款為新臺
    幣（下同）39萬7950元，自93年6 月13日起至96年4 月13日
    止，分35期清償，每期應償還1 萬1370元，鄭龍順並於前開
    買賣契約成立生效之同時，將該債權債務關係移轉予裕融企
    業股份有限公司（下稱裕融公司），復由乙○○就上開自用
    小客車設定動產抵押權予裕融公司，而與裕融公司約定需將
    上開自用小客車存放在高雄縣六龜鄉○○路15巷1-10號，在
    付清價款前，乙○○僅得依約占有使用該自用小客車，不得
    任意將之遷移、出賣、出質、移轉、抵押或為其他處分。詎
    乙○○取得上開自用小客車後，僅繳付19期分期付款款項，
    自95年1 月13日起，即未再付款，並將上開自用小客車自前
    揭約定處所遷移，復未與裕融公司聯繫處理欠款事宜，致裕
    融公司追索無著受有損害。
三、案經裕融公司訴由臺灣高雄地方法院檢察署檢察官偵查後，
    聲請以簡易判決處刑。
    理  由
壹、程序方面
一、按被告以外之人於審判外之言詞或書面陳述，除法律有規定
    者外，不得作為證據，刑事訴訟法第159 條第1 項定有明文
    。又被告以外之人於審判外之陳述，雖不符前4 條之規定，
    而經當事人於審判程序同意作為證據，法院審酌該言詞陳述
    或書面陳述作成時之情況，認為適當者，亦得為證據。當事
    人、代理人或辯護人於法院調查證據時，知有第159 條第1
    項不得為證據之情形，而未於言詞辯論終結前聲明異議者，
    視為有前項之同意，刑事訴訟法第159 條之5 亦定有明文。
    本件告訴代理人於趙容妙、林明瑋於檢察事務官詢問中之陳
    述，為被告以外之人於審判外之言詞陳述，而公訴人及被告
    乙○○，就上開言詞陳述未於本院審理過程中聲明異議，本
    院並審酌前開言詞陳述作成時之情況正常，且與本案相關之
    待證事實具有關連性，認適當作為證據，依前開刑事訴訟法
    第159 條之5 之規定，認上開陳述均具有證據能力。
二、卷附動產擔保交易動產抵押設定登記申請書、債權讓與暨動
    產抵押契約書，其性質雖均為文書，然係被告與告訴人裕融
    公司成立本件動產抵押契約過程中所產生之資料，故其與卷
    附之訪視相片相同，均屬物證而非供述證據；而卷附裕融公
    司客戶對帳單，則係裕融公司之電腦機器設備，就被告所為
    每筆分期付款之紀錄，亦非屬供述證據，且上開證據與本案
    相關之待證事實具有關連性，應具有證據能力。
貳、實體方面
一、前開犯罪事實，業據被告於本院審理中坦承不諱，核與告訴
    代理人趙容妙、林明瑋於檢察事務官詢問中所述情節相符（
    見偵1 卷第17、25、29頁），並有本件動產擔保交易動產抵
    押設定登記申請書（見偵1 卷第5 頁）、債權讓與暨動產抵
    押契約書（見偵1 卷第6 頁）、裕融公司客戶對帳單（見偵
    1 卷第7 、8 頁）、訪視照片（見偵1 卷第10頁）在卷可稽
    ，則被告上開自白顯與事實相符，堪以採信。本件事證明確
    ，被告前揭犯行，洵堪認定。
二、論罪科刑部分
(一)、按行為後法律有變更者，適用行為時之法律。但行為後之法
    律有利於行為人者，適用最有利於行為人之法律，刑法第2
    條第1 項定有明文。查被告行為後，刑法業於95年7 月1 日
    修正公布施行，而修正後之刑法第33條第5 款規定「罰金：
    新臺幣1000元以上，以百元計算之」，與修正前之刑法第33
    條第5 款規定「罰金：1 元以上」相較，刑法分則及特別刑
    法中關於有罰金刑之規定者，在修法前最低度之法定刑係銀
    元1 元即新臺幣3 元（至罰金罰鍰提高標準條例第1 條，係
    關於最高度刑提高之規定，尚與最低度刑無關），而在修法
    後則係新臺幣1000元，比較修正前後之規定，修正後之規定
    較不利於行為人，是若行為人所犯罪行之法定刑有罰金刑者
    ，即應依刑法第2 條第1 項前段規定，依行為人行為時即修
    正前之規定處斷。本件被告所犯動產擔保交易法第38條之罪
    ，其法定刑中有罰金刑，揆諸上開說明，自應適用修正前之
    規定處斷。是核被告所為，係犯修正前動產擔保交易法第38
    條之意圖不法利益，將標的物遷移，致生損害於債權人罪。
(二)、被告有犯罪事實欄所載之上揭前科紀錄，有臺灣高等法院被
    告前案紀錄表及臺灣高雄地方法院檢察署被告之刑案資料查
    註紀錄表在卷可稽，而前開刑法修正時，對於累犯規定亦有
    修正，然本件被告不論依刑法修正前後之規定，均成立累犯
    ，故應依刑法第2 條第1 項前段之規定，適用修正前刑法第
    47條規定加重其刑。
(三)、原審以被告前開違反動產擔保交易法犯行事證明確，予以論
    罪科刑，固非無見，惟其未及審酌被告於事後已與告訴人達
    成和解，並賠償告訴人所有損失乙情，致於量刑上無法盡達
    妥適、衡平之要求，尚有未合，是被告以其已與告訴人達成
    和解為由，指摘原判決量刑過重而提起上訴，洵有理由，原
    判決自屬無可維持，應由本院撤銷改判之。
(四)、爰審酌被告違反動產抵押契約，未依約付清價款即任意將標
    的物遷移，致債權人受有損害，行為實有可議之處，然念其
    犯後坦承所有犯行，態度良好，且已與告訴人達成和解，賠
    償告訴人所有之損失，有和解書在卷可稽（見本院卷第4 頁
    ），本院並考量違反動產擔保交易法前開規定之行為，性質
    上較偏向民事糾葛，於立法之選擇上，非必然須以刑罰相責
    ，是單純觸犯此等規定之行為人，其道德上之可歸責性非高
    ，本質上之惡性較低等一切情狀，量處如主文所示之刑，以
    示懲儆。
(五)、按本件被告犯罪時之刑法第41條第1 項前段規定：「犯最重
    本刑為5 年以下有期徒刑以下之刑之罪，而受6 個月以下有
    期徒刑或拘役之宣告，因身體、教育、職業、家庭之關係或
    其他正當事由，執行顯有困難者，得以1 元以上3 元以下折
    算1 日，易科罰金」，又被告行為時之易科罰金折算標準，
    修正前之罰金罰鍰提高標準條例第2 條（現已刪除）規定，
    就其原定數額提高為100 倍折算1 日，則本件被告行為時之
    易科罰金折算標準，應以銀元100 元以上300 元以下折算1
    日，經換算為新臺幣後，應以新臺幣300 元以上900 元以下
    折算1 日。惟95年7 月1 日修正公布施行之刑法第41條第1
    項前段則規定：「犯最重本刑為5 年以下有期徒刑以下之刑
    之罪，而受6 個月以下有期徒刑或拘役之宣告者，得以新臺
    幣1000元、2000元或3000元折算1 日，易科罰金」，比較修
    正前後之易科罰金折算標準，修正後之規定較不利於被告，
    故應依刑法第2 條第1 項前段，適用被告行為時即修正前之
    規定，就被告上開宣告之刑，定其易科罰金之折算標準，且
    為免與刑法第41條第1 項修正施行後所定易科罰金折算標準
    改採新臺幣計算產生混淆起見，另引用現行法規所定貨幣單
    位折算新臺幣條例第2 條，明定折算新臺幣之數額，以資明
    確。
據上論斷，應依刑事訴訟法第455 條之1 第3 項、第369 條第1
項前段、第364 條、第299 條第1 項前段，修正前動產擔保交易
法第38條，刑法第11條前段、第2 條第1 項前段，修正前（下同
）刑法第47條、第41條第1 項前段，罰金罰鍰提高標準條例第1
條前段，修正前罰金罰鍰提高標準條例第2 條，現行法規所定貨
幣單位折算新臺幣條例第2 條，判決如主文。
本案經檢察官甲○○到庭執行職務。
中　　華　　民　　國　　96　　年　　2 　　月　　16　　日
                  刑事第五庭    審判長法　官 李嘉興
                                      法  官 張金柱
                                      法  官 陳君杰
以上正本證明與原本無異。
不得上訴。
中　　華　　民　　國　　96　　年　　2 　　月　　16　　日
                                      書記官 陳昱良
附錄本案論罪科刑條文
動產擔保交易法第38條：
動產擔保交易之債務人，意圖不法之利益，將標的物遷移、出賣
、出質、移轉、抵押或為其他處分，致生損害於債權人者，處3
年以下有期徒刑、拘役或科或併科6000元以下之罰金。
